【裁判字號】    98,司養聲,265
【裁判日期】    980929
【裁判案由】    收養子女
【裁判全文】
臺灣高雄地方法院民事裁定           98年度司養聲字第265號
聲  請  人
即 收養 人  丁○○
聲  請  人
即被收養人  乙○○
上當事人間聲請認可收養事件，本院裁定如下：
    主  文
認可丁○○（女，民國○○○年○月○日生，身分證統一編號：
Ｚ000000000號）自民國九十八年六月二十八日起收養
乙○○（女，民國○○○年○月○日生，身分證統一編號：Ｚ0
00000000號）為養女。
程序費用新臺幣壹仟元由聲請人負擔。
    理  由
一、本件聲請意旨略以：聲請人即收養人丁○○與被收養人之生
    父丙○○結為夫妻，經已成年之被收養人乙○○及其生父丙○○之同意，收養人丁○○願收養被收養人乙○○為養女，
    並於民國98年6 月28日訂定收養契約書，為此，爰依民法第
    1079條第1 項規定聲請認可本件收養等語。
二、按民法第1076條之1 第1 項規定：「子女被收養時，應得其
    父母之同意。但有下列各款情形之1 者，不在此限：(1)父母
    之一方或雙方對子女未盡保護教養義務或有其他顯然不利子
    女之情事而拒絕同意。(2)父母之一方或雙方事實上不能為意
    思表示」。又「收養子女，違反第1076條之1 之規定者，無
    效」、「收養有無效、得撤銷之原因或違反其他法律規定者
    ，法院應不予認可」，民法第1079條之4 、第1079條第2 項
    亦分別定有明文。
三、經查
  (一)聲請人主張之上開事實，業據其提出收養契約書、戶籍謄本
    、被收養人生父同意書、各類所得扣繳暨免扣繳憑單、健康
    檢查報告等件為證，並經收養人丁○○、被收養人乙○○及
    其生父丙○○皆到庭陳明，同意收養及出養，並皆瞭解收養
    後所生之法律關係（見本院98年9 月9 日訊問筆錄），故堪
    信為真實。
  (二)被收養人之生母甲○○到庭表示不同意本件收養，惟經證人
    黃廖寶香到庭證述：「（與本案兩造有何親誼僱傭或恩怨關
    係？）我是被收養人生父的二姐。」、「（是否了解兩造及
    生父、生母的狀況？）被收養人生母的父親過世後，生母回
    去奔喪，就把被收養人丟給我媽媽，從此就沒再回來了，我
    們有抱小孩子去找她，可是她也不要。孩子的生父、生母尚
    未離婚時，因為生父犯票據法，生母去報警抓生父，導致小
    孩子沒人照顧，直到生父被保釋出來。生父、生母離婚後，
    主要是生父、祖父母在照顧孩子，扶養費用是生父在負擔，
    生母沒有給付扶養費，也沒有回來探視小孩。離婚協議書上
    的十六萬元不是給付扶養費用，而是生母為了要離婚、再婚
    而願意償還報警抓夫的保釋金。」；及證人賴典到庭證稱：
    「（與本案兩造有何親誼僱傭或恩怨關係？）我是被收養人
    生父的大姊夫。」、「（是否了解兩造及生父、生母的狀況
    ？）當時生母生下被收養人三十幾天就跑掉了，之後我結婚
    看過生母一面，再來就是上次九月九日開庭的那次。生母跑
    掉後，就是我岳母在照顧乙○○，生母從未出現過，也未照
    顧過乙○○。生母從未盡過為人母親的義務，所以根本沒有
    權利要求乙○○照顧她。」等語明確（見本院98年9 月23日
    訊問筆錄），足認被收養人之生母甲○○對於被收養人乙○○未盡保護教養之義務無訛，被收養人乙○○自幼即與收養
    人丁○○同住受照顧扶養至今，揆諸首揭法律規定，本件收
    養並無須得其生母甲○○之同意。綜合上述，本院審酌聲請
    人之人格、收養人與被收養人等間如同親情互動等一切情狀
    ，認丁○○收養乙○○為養女，於法尚無不合，本件聲請人
    聲請認可收養，應予准許。
四、依非訟事件法第21條第1 項、第23條、第24條第1 項，民事
    訴訟法第85條第1 項前段，裁定如主文。
中    華    民    國    98    年    9     月    29    日
                  家事法庭  司法事務官  林于莙
以上正本證明與原本無異。
如不服本裁定，須於本裁定送達後10日之不變期間內，向本院提
出抗告狀，並繳納抗告費新臺幣1,000 元。
中    華    民    國    98    年    9     月    29    日
                                書記官  沈  蘊


司法院資訊處製作；財團法人民間司法改革基金會備份。
